【裁判字號】    99,訴,1321
【裁判日期】    990630
【裁判案由】    毒品危害防制條例
【裁判全文】
臺灣臺中地方法院刑事判決              99年度訴字第1321號
公  訴  人  臺灣臺中地方法院檢察署檢察官
被      告  甲○○
上列被告因毒品危害防制條例案件，經檢察官提起公訴（99年度
撤緩毒偵字第59號），被告於準備程序中就被訴事實為有罪之陳
述，受命法官於聽取當事人之意見後，經本院合議庭裁定由受命
法官獨任進行簡式審判程序，判決如下：
    主    文
甲○○施用第一級毒品，累犯，處有期徒刑拾月。扣案之第一級
毒品海洛因壹小包（含包裝袋，毒品本體驗餘淨重零點貳捌柒參
公克）沒收銷燬之，扣案之注射針筒貳支沒收之。
    犯罪事實
一、甲○○前於民國93年間，因施用毒品案件，經裁定送觀察、
    勒戒後，經評定認無繼續施用毒品傾向，於93年8月16日執
    行完畢釋放出所。又於前揭觀察、勒戒執行完畢釋放後5年
    內之93年間，因施用第一、二級毒品案件，經本院以94年度
    訴字第277號分別判處有期徒刑10月、4月，合併定其應執行
    有期徒刑1年確定，又與其另犯之竊盜案件所判處之有期徒
    刑7月，合併定應執行刑為有期徒刑1年6月確定，嗣於95年
    11月17日縮短刑期假釋出監，甫於96年1月15日假釋付保護
    管束期滿，未經撤銷，視為執行完畢。詎猶不知悔改，基於
    施用第一級毒品海洛因之犯意，於97年5月10日20時許，在
    其位於臺中縣太平市○○○街132巷5號住處，以將海洛因摻
    水稀釋後以注射針筒注射入體內之方式，非法施用海洛因一
    次。嗣於97年5月12日23時30分許，為警在臺中縣太平市○
    ○路○段215號前查獲，並扣得其所持有供己施用之第一級
    毒品海洛因一小包（含包裝袋，毒品本體送驗淨重0.2925公
    克、驗餘淨重0.2873公克）及其所有供施用海洛因使用之注
    射針筒二支，因而查獲上情。
二、案經臺中市警察局第六分局報請臺灣臺中地方法院檢察署檢
    察官偵查起訴。
    理    由
一、本件被告甲○○所犯係死刑、無期徒刑、最輕本刑為三年以
    上有期徒刑以外之罪，其於準備程序中就被訴事實為有罪之
    陳述，經告知簡式審判程序之旨，並聽取公訴人及被告之意
    見後，本院合議庭認為適宜而裁定由受命法官獨任進行簡式
    審判程序；又本件既經本院合議庭裁定由受命法官獨任行簡
    式審判程序，是其證據之調查，即不受刑事訴訟法第159條
    第1項、第161條之2、第161條之3、第163條之1及第164條至
    第170條規定之限制，附此敘明。
二、訊據被告甲○○於本院審理時，對於前揭犯罪事實坦承不諱
    ，且被告為警所採集之尿液，經送請中山醫學大學附設醫院
    檢驗科藥物檢測中心以氣相層析質譜儀（即ＧＣ／ＭＳ）方
    法檢驗結果，第一級毒品海洛因之代謝物可待因、嗎啡之濃
    度分別為5271ng/mL、86099ng/mL，有該中心於97年5月30日
    所出具之尿液檢驗報告一份在卷可憑。此外，復有被告甲○
    ○所持有供己施用之第一級毒品海洛因一小包及其所有供施
    用海洛因使用之注射針筒二支扣案可佐，而有搜索扣押筆錄
    及扣押物品目錄表存卷可徵，且扣案毒品經送請行政院衛生
    署草屯療養院以化學呈色法及氣相層析質譜法鑑定後，毒品
    本體送驗淨重為0.2925公克，驗餘淨重為0.2873公克，且確
    含第一級毒品海洛因之成分，有該院97年5月30日草療鑑字
    第0970004570號鑑定書附卷可稽。從而，被告自白核與事實
    相符，得為證據，且堪採信；本案事證明確，被告上開施用
    第一級毒品之犯行，洵堪認定。
三、按施用第一級毒品為犯罪行為，毒品危害防制條例第10條第
    1項定有處罰明文。故施用毒品者，依前揭規定本應科以刑
    罰。惟基於刑事政策，對合於一定條件之施用者，則依同條
    例第20條、第23條之規定，施以觀察、勒戒及強制戒治之保
    安處分。現行毒品危害防制條例於92年7月9日修正公布，自
    93年1月9日施行，其中第20條、第23條將施用毒品之刑事處
    遇程式，區分為「初犯」及「5年內再犯」、「5年後再犯」
    。依其立法理由之說明：「初犯」，經觀察、勒戒或強制戒
    治後，應為不起訴處分或不付審理之裁定；經觀察、勒戒或
    強制戒治執行完畢釋放後，「5年內再犯」者，因其再犯率
    甚高，原實施之觀察、勒戒及強制戒治既已無法收其實效，
    爰依法追訴或裁定交付審理。至於經觀察、勒戒或強制戒治
    執行完畢釋放後，「5年後再犯」者，前所實施之觀察、勒
    戒或強制戒治已足以遮斷其施用毒品之毒癮，為期自新及協
    助其斷除毒癮，仍適用「初犯」規定，先經觀察、勒戒或強
    制戒治之程式。從而依修正後之規定，僅限於「初犯」及「
    5年後再犯」二種情形，始應先經觀察、勒戒或強制戒治程
    式。倘被告於5年內已再犯，經依法追訴處罰，縱其第3次（
    或第3次以上）再度施用毒品之時間，在初犯經觀察、勒戒
    或強制戒治執行完畢釋放5年以後，已不合於「5年後再犯」
    之規定，且因已於「5年內再犯」，顯見其再犯率甚高，原
    實施觀察、勒戒或強制戒治，已無法收其實效，即應依該條
    例第10條處罰（最高法院95年度第7次刑事庭會議決議參照
    ）。查被告甲○○前於93年間，因施用毒品案件，經裁定送
    觀察、勒戒後，經評定認無繼續施用毒品傾向，於93年8月1
    6日執行完畢釋放出所。又於前揭觀察、勒戒執行完畢釋放
    後5年內之93年間，因施用第一、二級毒品案件，經本院以
    94年度訴字第277號分別判處有期徒刑10月、4月，合併定其
    應執行有期徒刑1年確定，有臺灣臺中地方法院檢察署刑案
    資料查註紀錄表、全國施用毒品案件紀錄表及臺灣高等法院
    被告前案紀錄表在卷可參。是被告既於觀察、勒戒執行完畢
    釋放後5年內，再犯前案施用毒品罪，被告於本件再犯施用
    毒品罪，應逕依毒品危害防制條例第23條第2項之規定追訴
    ，並依法論科。
四、查海洛因係毒品危害防制條例第2條第2項第1款所規定之第
    一級毒品。核被告甲○○所為，係犯毒品危害防制條例第10
    條第1項之施用第一級毒品罪。被告為供施用而持有第一級
    毒品，其持有第一級毒品之低度行為，已為施用第一級毒品
    之高度行為所吸收，不另論罪。查被告甲○○於93年間，因
    施用第一、二級毒品案件，經本院以94年度訴字第277號分
    別判處有期徒刑10月、4月，合併定其應執行有期徒刑1年確
    定，又與其另犯之竊盜案件所判處之有期徒刑7月，合併定
    應執行刑為有期徒刑1年6月確定，嗣於95年11月17日縮短刑
    期假釋出監，甫於96年1月15日假釋保護管束期滿，未經撤
    銷，視為執行完畢，有臺灣臺中地方法院檢察署刑案資料查
    註紀錄表及臺灣高等法院被告前案紀錄表在卷可參，其受有
    期徒刑執行完畢5年內故意再犯本件有期徒刑以上之罪，屬
    累犯，應依刑法第47條第1項規定，加重其刑。爰審酌被告
    曾因施用毒品犯行，迭經施以觀察、勒戒及判處有期徒刑執
    行完畢，竟又再施用毒品不輟，無視於毒品對於自身健康之
    戕害及國家對於杜絕毒品犯罪之禁令，惡性非輕，惟其犯後
    坦承犯行之態度良好，再衡及施用毒品犯罪之人，本亦具有
    無法戒斷毒癮之病人特質，暨其智識程度及生活狀況等一切
    情狀，量處如主文所示之刑。按鑑定毒品時，一般係以傾倒
    之方式，將包裝袋內之毒品倒出與包裝袋分離而秤重，必要
    時亦會輔以刮杓取袋內粉末，然無論依上述何種方式分離，
    包裝袋內均會有極微量洛因殘留，業經法務部調查局於93年
    3月19日以調科壹字第09300113060號函示在案（見司法院編
    印法官辦理刑事案件參考手冊（一）第334頁）；是扣案之
    第一級毒品海洛因，雖於鑑定書上記載檢驗前後之毒品淨重
    ，但亦係依上述方式將包裝內之第一級毒品海洛因與包裝袋
    分離所得，惟包裝袋內仍會有微量第一級毒品海洛因殘留。
    是用以包裝、裝放前揭第一級毒品海洛因之包裝袋，仍難與
    其內所殘留之毒品完全析離，自應一併視為毒品，故扣案之
    第一級毒品海洛因未經鑑驗用磬部分（含包裝袋，毒品本體
    驗餘淨重0.2873公克），均應依毒品危害防制條例第18條第
    1項前段之規定宣告沒收銷燬之。再者扣案之注射針筒二支
    ，為被告所有，供其犯施用第一級毒品海洛因所用之物，亦
    據其坦承無訛，爰依刑法第38條第1項第2款規定，併予宣告
    沒收之。
五、末查，被告甲○○於偵查中固曾供出其毒品來源為綽號「阿
    財」之人，並提供「阿財」之聯絡方式供檢、警追查，惟經
    本院向臺灣臺中地方法院檢察署函詢是否確有因本案被告之
    供述因而查獲「阿財」之人或其它共犯或正犯，並經該署於
    99年6月21日以中檢輝臨99撤緩毒偵59字第092077號函覆本
    院結果，迄本案宣判時止，尚查無證據證明本院確有因被告
    甲○○之供出毒品來源，因而確實查獲其他正犯或共犯之情
    形，是本件尚無合於毒品危害防制條例第17條第1項之事由
    ，併此記明。
六、據上論斷，應依刑事訴訟法第273條之1第1項、第299條第1
    項前段，毒品危害防制條例第10條第1項、第18條第1項前段
    ，刑法第11條、第47條第1項、第38條第1項第2款，判決如
    主文。
中    華    民    國    99    年    6    月    30     日
                  刑事第十三庭  法  官  廖慧如
以上正本證明與原本無異。
如不服本判決，應於收受送達後10日內向本院提出上訴書狀（應
敘述具體理由並附繕本）。上訴書狀如未敘述理由，應於上訴期
間屆滿後20日內補提理由書於本院。
                                書記官  張宏清
中    華    民    國    99    年    6    月    30     日
附錄本案論罪科刑法條全文
毒品危害防制條例第10條
施用第一級毒品者，處六月以上五年以下有期徒刑。
施用第二級毒品者，處三年以下有期徒刑。

司法院資訊處製作；財團法人民間司法改革基金會備份。
